臺灣桃園地方法院民事判決　　　　　　　 95年度訴字第866號
原　　　告　甲○○
訴訟代理人　吳仲立律師
被　　　告　乙○○原名郭國信.
　　　　　　和泰保險經紀人股份有限公司
上一人
法定代理人　戊○○
上一人
訴訟代理人　何威儀律師
上列當事人間請求侵權行為損害賠償事件，於民國96年1 月16日
辯論終結，本院判決如下：
    主  文
被告應連帶給付原告新台幣貳佰拾捌萬肆仟陸佰肆拾元及自
民國九十五年三月十二日起至清償日止，按年息百分之五計算之
利息。
訴訟費用由被告連帶負擔。
本判決關於命被告乙○○給付部分，得假執行。
本判決關於命被告和泰保險經紀人股份有限公司給付部分，於原
告以新台幣柒拾玖萬伍仟元或同面額之新竹國際商業銀行可轉讓
定期存單供擔保後，得假執行。但如被告和泰保險經紀人股份有
限公司以新臺幣貳佰拾捌萬肆仟陸佰肆拾元預供擔保後，得
免為假執行。
    事  實
甲、原告方面：
壹、聲明：除假執行供擔保金額外，餘如主文所示。
貳、陳述：
一、被告乙○○（原名郭國信，於民國91年10月22日改名，見本
    院卷第48頁）原係被告和泰保險經紀人股份有限公司（下稱
    和泰公司）之保險業務員，被告乙○○因陸續侵吞原告、訴
    外人丁○○（即原告之配偶）及泰毓電子股份有限公司（下
    稱泰毓公司）之保險費，茲臚列其事實經過如下：
  (一)就富邦人壽保險部分：
    原告於91年3 月20日應被告乙○○之招攬，向被告和泰公司
    投保「富邦萬年春終身壽險」之保險，原告並已依約繳付保
    險費新台幣（下同）2,286,539 元。嗣於92年3 月25日，上
    開保單屆滿1 年之際，被告乙○○前來向原告佯稱訴外人富
    邦人壽保險股份公司（下稱富邦人壽公司）就該保險推出週
    年升級專案，如再繳納1,713,461 元即可將保單主約升級到
    400 萬元，原告不疑有他，遂將該保單及升級專案保費支票
    1,713,461 元一併交付被告乙○○，供其代為投保升級專案
    之用。惟被告乙○○遲遲未將上述升級保單交付原告，且一
    再藉詞推託，嗣後原告警覺事有蹊蹺，遂於94年3 月間親洽
    被告和泰公司索取系爭升級保單。詎料，被告和泰公司竟告
    知原告根本無此升級專案，至此方知受被告乙○○詐騙，就
    「富邦萬年春終身壽險」之保險受有1,713,461 元之損害。
  (二)遠雄人壽保險部分：
    於90年間，原告及丁○○應被告乙○○之招攬，分別向被告
    和泰公司投保遠雄人壽之「蘇黎世千禧終身壽險」保險，原
    約定保險費係按月繳付。嗣於92年7 月14日，被告乙○○受
    丁○○委託將上揭保險費之繳付方式，由月繳制改為年繳制
    ，並向丁○○收取應繳之保險費支票291,690 元。92年8 月
    14日，被告乙○○亦受原告委託將上揭保險費之繳付方式，
    由月繳制改為年繳制，並向原告收取應繳之保險費支票153,
    742 元。又上述2 份保單屆滿1 年前，被告乙○○又於93年
    6 月14日向原告及丁○○收取2 人合開年繳保險費支票409,
    238 元（原告為180,095 元，丁○○為229,143 元）。詎料
    ，被告乙○○收執上開3 紙支票，金額共計854,670 元（原
    告為333,837 元，丁○○為520,833 元）之保險費支票後，
    均未逕交被告和泰公司，遲至93年9 月間僅繳付丁○○之部
    分保險費394,458 元予被告和泰公司，以掩人耳目，惟仍侵
    吞丁○○126,375 元（000000-000000=126375）之保險費。
    另因被告乙○○未代為繳納原告及丁○○之保險費，致訴外
    人遠雄人壽保險事業股份有限公司（下稱遠雄人壽公司）誤
    認該等保單仍為月繳制並有積欠保費，遂每月逕對原告之保
    單以本金墊繳方式處理，所墊繳金額已累計至553,313 元，
    墊繳利息累計38,170元，該保單價值所剩無幾，今核算被告
    乙○○侵吞原告此部分保費為333,837 元（153742+180095=
    333837），加上保單墊繳利息38,170元，故原告此部分損失
    共計372,007 元。於94年3 月原告向和泰公司查詢，始發現
    上情，故原告與丁○○2 人之損失共計498,382 元（126375
    +372007=498382）。
  (三)幸福人壽保險部分：
    原告所經營之泰毓公司前於92年12月間，應被告乙○○之招
    攬，向被告和泰公司投保「幸福人壽團體險」，被告乙○○
    並於92年12月30日向泰毓公司收取172,800 元之保費支票。
    詎料，被告乙○○收受上開保險費後，竟將該保險費侵吞入
    己，並未代辦投保事宜，迄今仍未將該款退還泰毓公司，致
    泰毓公司受有172,800 元之損害。94年3 月原告向和泰公司
    查詢，始發現上情。
二、被告乙○○係以背於善良風俗之方法將原告、丁○○及泰毓
    公司應繳納之保險費侵占入己，業已侵害原告、丁○○及泰
    毓公司權益，是被告乙○○依民法第184 條第1 項後段之規
    定，對原告、丁○○及泰毓公司應負侵權行為損害賠償責任
    。又被告乙○○侵占原告、丁○○及泰毓公司保險費期間，
    係登錄為被告和泰公司之業務員，此為被告和泰公司所自承
    ，故被告和泰公司當屬被告乙○○之僱用人，就被告乙○○
    侵占原告、丁○○及泰毓公司保險費之侵權行為，依民法第
    188 條第1 項前段及保險業務員管理規則第15條第1 項前段
    規定，被告和泰公司自應與被告乙○○負連帶賠償責任。
三、就上揭被告乙○○侵吞原告、丁○○及泰毓公司保險費之情
    事，原告委託吳仲立律師於95年3 月2 日分別以（95）惠聯
    桃律字第C002號及C003號函，催告被告乙○○及和泰公司應
    於5 日內賠償原告相關損失，並將丁○○、泰毓公司業將對
    於被告之損害賠償請求權之債權讓予原告通知於被告，惟被
    告於95年3 月6 日收受該催告函，均置之不理，故依民法第
    297 條第1 項規定，上開債權通知對於被告業已發生效力，
    故原告自有權提起本件訴訟，原告亦得自95年3 月12日起向
    被告請求遲延利息。
四、被告和泰公司主張其與被告乙○○間係承攬關係而非僱傭關
    係，惟查：
  (一)財政部87年3 月9 日所發佈之新聞稿所示，壽險公會曾建議
    於保險業務員管理規則中明定業務員與所屬公司間之勞務契
    約得有「僱傭」、「承攬」、「居間」或「委任」等方式，
    惟最後研商結果認為應依民法等規定辦理，即不必另列於管
    理規則中，而其原因其中一項為「業務員與所屬公司間之勞
    動契約關係除僱傭契約外，得否以法規命令方式訂定承攬、
    居間或委任等契約關係，尚有可議之處」，易言之，財政部
    並不完全認同保險業務員與所屬公司間之勞動契約係屬承攬
    關係。
  (二)再依財政部94年9 月25日所發佈之新聞稿所示，該名王姓保
    險業務員主張其純以承攬人員身分與保險公司訂立承攬契約
    ，工作性質為按件計酬，並無基本底薪，所得之報酬全靠招
    攬業務而來（俗稱佣金），亦無享有勞工保險或全民健康保
    險之權利，該項所得為執行業務所得。案經復查、訴願均遭
    駁回，行政訴訟亦遭敗訴判決，理由均認定保險承攬人員因
    招攬業務所得之報酬，係屬薪資所得，既然保險業務員所得
    之報酬係薪資所得，其與所屬公司間之勞動契約即屬僱傭關
    係，而該名王姓保險業務員所主張之理由與本件被告和泰公
    司所抗辯之理由均相同，是參照此新聞稿，實應認定被告乙
    ○○與被告和泰公司間為僱傭關係。另參照最高行政法院93
    年判字第1178號判決要旨亦認為保險業務員與所屬公司間係
    屬僱傭關係。
  (三)況且依被告乙○○所出具之名片，亦足以使人認為其乃和泰
    公司之受僱人。是被告和泰公司抗辯其與被告乙○○間係屬
    承攬關係云云，實有誤會。
五、被告和泰公司主張被告乙○○收受系爭保險費，並非屬執行
    職務之行為，惟依被告和泰公司所提出之保險承攬契約書第
    2 條約定可知，被告和泰公司業授權被告乙○○為被告和泰
    公司招攬保險業務，並負責將要保文件及其經收之保險費交
    付被告和泰公司。由上揭保險承攬契約書可證，被告和泰公
    司確有授權被告乙○○代被告和泰公司經收保險費，則原告
    、丁○○及泰毓公司將保險費逕交付予被告乙○○，亦符合
    被告和泰公司與被告乙○○間之內部規定，是被告乙○○收
    受系爭保險費係本於其於被告和泰公司間之上開契約約定，
    自屬執行職務之行為，即便在被告乙○○不法侵吞保險費之
    情況下，亦不得解免被告乙○○收受系爭保險費係執行職務
    之事實，故被告和泰公司辯稱被告乙○○所為並非執行職務
    行為，亦非招攬行為云云，實不足採。
六、被告和泰公司主張原告、丁○○及泰毓公司應負與有過失責
    任，主張過失相抵，惟：
  (一)保險公司之業務員向投保人收取保險金係實務常見之事，無
    論該業務員所收取之金額係現金或係支票，均不影響投保人
    已交付保險費之事實，亦不會因所交付之支票未開立正確抬
    頭，即被認定係違法或有過失。
  (二)而原告或丁○○、泰毓公司亦僅係依交易常態，將保險費交
    付給被告乙○○，並無過失可言，本事件重點應在探究被告
    乙○○自始即不應有侵吞保險費之念頭，及被告和泰公司對
    於自己員工收取保險費之監督是否有所疏失，豈可本末倒置
    ，反而怪罪投保戶將保險金交付給業務員，且支票上未載明
    保險公司之抬頭，讓業務員有機可乘詐騙或侵占保費，若被
    告和泰公司此等邏輯可成立，則試問：若交付現金是不是亦
    應在其上註明受款人，以避免業務人員挪用呢？
參、證據：提出被告和泰公司94.8.25 信函、富邦人壽保單面頁
    、92年3 月25日支票存根聯（1,713,461 元）、遠雄人壽保
    險單、92年7 月14日支票存根聯（291,690 元）、92年8 月
    14日支票存根聯（153,742 元）、93年6 月14日支票存根聯
    （409,238 元）、續期保險費墊繳憑證、付款簽收簿、第C0
    02號律師函及回執、第C003號律師函及回執影本、87年3 月
    9 日新聞稿、94年9 月25日新聞稿、乙○○名片各乙件、支
    票影本5 份為證，並聲請訊問證人丁○○、己○○。
乙、被告乙○○方面：被告乙○○未於最後言詞辯論期日到場，
    依其前於言詞辯論期日到場所為聲明、陳述略為：
壹、聲明：認諾原告之請求。
貳、陳述：
一、原告交付與其之上述金額都是要交付保險費。又因為原告非
    常信任其，所以支票抬頭有的是空白或指明被告乙○○個人
    。
二、其於行為當時為被告和泰公司之職員，薪水按業績計算，公
    司亦有保勞健保。
丙、被告和泰公司方面：
壹、聲明：
一、原告之訴駁回。
二、如受不利益之判決，被告願供擔保請准免為假執行。
貳、陳述：
一、按原告固提出面額分別為1,713,461 元、291,690 元、153,
    742 元、409,238 元、172,800 元之支票5 張。惟面額1,71
    3,461 元之支票究是要繳給富邦人壽何筆保單、何時之保費
    ？又面額291,690 元、153,742 元、409,238 元之支票究是
    要繳給遠雄人壽何筆保單、何時之保費？又面額172,800 元
    之支票究是要繳給幸福人壽何筆保單、何時之保費？原告均
    未提出保單或要保書以供被告和泰公司核對，則自無從認定
    上述5 筆金額與保險契約有關，被告和泰公司自不須負賠償
    之責任，再析述如下：
  (一)就富邦人壽保險部分：
    依原告所提出之發票日為92年3 月25日支票存根聯（1,713,
    461 元），其中受款人為被告乙○○，而非富邦人壽公司，
    顯見此筆款項純係原告與被告乙○○間之個人債權債務關係
    ，非有關保險費，是原告主張與保單有關乃片面之詞，不足
    採信，原告此部分損害既與被告乙○○招攬保險無關，損害
    自應由被告乙○○單獨負責，原告逕向被告和泰公司求償並
    無理由。
  (二)就遠雄人壽保險部分：
    依原告所提出之發票日為92年7 月14日支票存根聯（291,69
    0 元）、92年8 月14日支票存根聯（153,742 元）、93年6
    月14日支票存根聯（409,238 元），其中受款人仍為被告乙
    ○○，而非遠雄人壽公司，顯見此3 筆款項亦係原告或丁○
    ○與被告乙○○間之個人債權債務關係，與保險費無關。至
    於續期保險費墊繳憑證，無法證明被告乙○○有侵占原此部
    分保費333,837 元之事實，故被告否認原告與丁○○有此部
    分之損失。
  (二)就幸福人壽保險部分：
    依付款簽收簿所載，被告乙○○固曾於92年12月30日向泰毓
    公司收取票號FAZ0000000號，面額172,800 元之支票，惟此
    筆款項是否用於向幸福人壽投保團體險繳納保費用，或係用
    於其他用途，原告並未舉證，當然不得逕對被告和泰公司主
    張連帶求償。
二、被告和泰公司與被告乙○○間為承攬關係，非僱傭關係：
  (一)被告乙○○係向被告和泰公司承租辦公室每月租金1 千元，
    被告和泰公司與被告乙○○間係按件計酬，被告乙○○並無
    領取固定薪資，且被告和泰公司並未為被告乙○○投保勞、
    健保，是2 人間並非僱傭關係，而係承攬關係，原告爰引民
    法第188 條第1 項規定認被告和泰公司須對被告乙○○所為
    連帶負責，顯有誤會。
  (二)被告和泰公司於89、90、91、92、93年度發給被告乙○○扣
    繳憑單上之所得類別均屬「執行業務」而非「薪資」，另被
    告乙○○於89、90、91、92年間確向被告和泰公司承租辦公
    室執行業務，顯見被告乙○○與被告和泰公司間確為承攬關
    係而非僱傭關係。
三、被告乙○○所為並非執行職務行為，亦非招攬行為：
    退一步言，縱認被告乙○○與被告和泰公司為僱傭關係，但
    被告乙○○純係向原告或丁○○或泰毓公司為私人借貸關係
    ，與執行職務或招攬行為無關，被告和泰公司仍不須連帶負
    責。
四、原告或丁○○、泰毓電子與有過失，被告和泰公司主張過失
    相抵：
    按損害之發生或擴大，被害人與有過失者，法院得減輕賠償
    金額或免除之，民法第217 條第1 項定有明文，原告或丁○
    ○、泰毓公司簽發系爭支票如欲繳交保費，何以抬頭均未載
    明保險公司或被告和泰公司，並禁止背書轉讓？致被告乙○
    ○有機可乘詐騙或侵占保費，則亦應依上揭法條負與有過失
    責任，被告和泰公司自可主張過失相抵。
參、提出被告乙○○89、90、91、92、93年度各類所得扣繳暨免
    扣繳憑單、統一發票、收款證明書為證，並聲請訊問證人丙
    ○○。
    理  由
甲、程序方面：
    本件被告乙○○未於言詞辯論期日到場，核無民事訴訟法第
    386 條所列各款情形，依原告之聲請，由其一造辯論而為判
    決。
乙、實體方面：
一、原告主張：被告乙○○於向原告收取系爭保費期間，係任職
    於被告和泰公司，被告並已於95年3 月6 日收受原告委發之
    律師函以催告被告於函到5 日內賠償2,384,643 元之損害，
    及通知訴外人丁○○、泰毓公司業將渠等於本件對被告之損
    害賠償請求權讓予原告之意旨，業據原告提出律師函暨掛號
    郵件回執為證，並為被告均不爭執（見本院卷第23-26 、52
    、53頁），堪信為真實。
二、原告復主張：被告乙○○以被告和泰公司之保險業務員身分
    ，於執行職務之際，侵占伊及丁○○、泰毓公司所交付之保
    費，並致原告經被告和泰公司所承保之「蘇黎世千禧終身壽
    險」因遭遠雄人壽公司以本金墊繳保費而產生墊繳利息38,1
    70元，連同遭被告乙○○所侵占之下列保費：(一)被告乙○○
    向原告謊稱「富邦萬年春終身壽險」保單主約升級4 百萬元
    所收取之升級專案保費1,713,461 元。(二)被告乙○○向原告
    、丁○○所收取而侵占之「蘇黎世千禧終身壽險」保費共計
    460,212 元。(三)被告乙○○向原告所經營之泰毓公司投保「
    幸福人壽團體險」保費172,800 元。伊等因被告乙○○侵占
    之不法行為，共計受有2,384,643 元之損害（38170 ＋0000
    000 ＋460212＋172800＝0000000） ，而被告乙○○受僱於
    被告和泰公司，自應由被告和泰公司與被告乙○○依共同侵
    權行為之法律關係，負連帶損害賠償責任等語。固為被告乙
    ○○於本件審理中認諾在卷（見本院卷第80頁），然為被告
    和泰公司所否認，並以前詞置辯。經查：
  (一)按因故意或過失，不法侵害他人之權利者，負損害賠償責任
    。民法第184 條第1 項前段定有明文。次按，被告於言詞辯
    論時為訴訟標的之捨棄或認諾者，應本於其捨棄或認諾為該
    當事人敗訴之判決，民事訴訟法第384 條定有明文；又被告
    既於言詞辯論時為訴訟標的之認諾，原告所主張為訴訟標的
    之法律關係或權利之存否，法院不應繼續調查，而應逕認原
    告之訴有理由，為被告敗訴之判決，此有最高法院45年台上
    字第31號判例可資參照。經查，原告主張伊因被告乙○○所
    為侵占、詐欺等之不法犯行，致受有2,384,643 元之損害，
    被告乙○○應負損害賠償責任，既據被告乙○○對原告上開
    訴訟標的所請求之2,384,643 元為認諾，本院自應就此部分
    為被告乙○○敗訴之判決。
  (二)被告和泰公司固不否認被告乙○○有向原告等人收取上開金
    錢之行為，惟辯稱：以原告等人所交付之支票其付款人載明
    被告乙○○而非被告和泰公司或保險公司觀之，可認係原告
    等人與被告乙○○間私人之借貸關係等語。惟原告主張：被
    告乙○○係以收取保費或升級保費之名義，而向伊等收取共
    計2,346,473 元（即本件請求金額扣除墊歸利息部分）乙節
    ，業據提出「富邦萬年春終身壽險」保單面頁、92年3 月25
    日支票存根聯（1,71 3,461元）、「蘇黎世千禧終身壽險」
    保險單、92年7 月14日支票存根聯（291,690 元）、92年8
    月14日支票存根聯（153,742 元）、93年6 月14日支票存根
    聯（409,238 元）、付款簽收簿為證（見本院卷第11-17 、
    19頁），並據被告乙○○到庭陳稱：確有以收取保險費之名
    義侵占原告所主張之金額，其中升級保費部分是用詐騙手法
    ，其他是沒有繳回公司，原告等人所交付之支票亦均兌現，
    當時係被告和泰公司之員工，薪水是按業績計算等語（見本
    院卷第52、80、86頁），核與證人丁○○、己○○所為證述
    均相符合（見本院卷第81-87 頁），足認上開金額確係被告
    乙○○以保費名義向原告等人所收取無訛，被告和泰公司空
    言否認原告等人所繳付上開金錢是用於繳付保費，因未盡其
    舉證之責以推翻原告上開已為之舉證，要難信採。又被告和
    泰公司雖請求調取原告等人相關保險資料，惟查，上開保費
    係遭被告乙○○以詐騙或侵占之不法手段所取得，則原告等
    人所投保之各投保公司所存之投保資料，亦難顯示上開金錢
    是否用以繳付保費，是此部分本院認尚無調查之必要，附此
    敘明。另依原告所提出之遠雄人壽續期保險費墊繳憑證所示
    ，原告經該公司墊繳本金所產生之墊繳利息為38,170元（見
    本院卷第18頁），此為被告所不爭執，而此部費用之產生，
    亦係出於被告乙○○不法侵占原告已繳納之保險費所生，自
    亦屬原告因被告乙○○之不法行為所生之損害，是原告等人
    所受損害金額合計為2,384,643 元，亦可認定。
三、關於被告和泰公司是否應與被告乙○○負連帶損害賠償責任
    乙節，被告和泰公司雖提出與被告乙○○所簽立之保險承攬
    契約書乙件及被告乙○○之扣繳憑單（見本院卷第38、76、
    77頁），以證明彼此間係承攬之法律關係，並辯稱：被告乙
    ○○向其領取者係執行業務所得，而非「薪資」，故其非被
    告乙○○之僱用人等語，惟查：
  (一)按受僱人因執行職務，不法侵害他人之權利者，由僱用人與
    行為人連帶負損害賠償責任。但選任受僱人及監督其職務之
    執行，已盡相當之注意或縱加以相當之注意而仍不免發生損
    害者，僱用人不負賠償責任。民法第188 條第1 項定有明文
    。而民法第188 條第1 項所謂受僱人因執行職務不法侵害他
    人之權利，不僅指受僱人因執行其所受命令，或委託之職務
    自體，或執行該職務所必要之行為，而不法侵害他人之權利
    者而言，即受僱人之行為，在客觀上足認為與其執行職務有
    關，而不法侵害他人之權利者，就令其為自己利益所為亦應
    包括在內。（最高法院42年台上字第1224號判例意旨參照）
  (二)本件被告乙○○係以收取保費之名義向原告等人取得上開金
    額，斯時其尚任職於被告和泰公司，已如前述。又依原告所
    提出被告和泰公司所不爭執之被告乙○○名片乙紙所示（見
    本院卷第65頁），被告乙○○於當時係屬被告和泰公司之人
    員，是自客觀上，自足認被告乙○○上開所為係與其執行職
    務有關。
  (三)又依被告間所訂立之上揭保險承攬契約書第4 條所定：「乙
    方（被告乙○○）授權甲方（被告和泰公司）代辦一切登錄
    事宜」、及第10條第3 項約定：「乙方違反本契約所約定事
    項或損害甲方名譽者，甲方得終止本契約，若有損害並得向
    乙方請求損害賠償」等語，則被告和泰公司既代辦被告乙○
    ○之一切登錄行為，又於被告乙○○有損害被告和泰公司名
    譽等情之時，可單方終止彼此間之契約關係，足認被告和泰
    公司對於被告乙○○實有選任、監督之管理關係無訛。再參
    諸最高行政法院93年度判字第1178號判決意旨所示：保險業
    務員應由所屬公司負責其資格之登錄、訓練、管理與監督，
    且業務員經登錄後應專為其所屬公司從事保險之招攬，如因
    招攬行為所生之損害並由所屬公司依法負連帶責任，因此保
    險業務員與其所屬保險公司之關係，與民法之僱傭關係較為
    相近。又保險公司與保險業務員之計酬方式，大致有兩種，
    一為給付固定薪資、各項補助費、獎金外，再依實際招攬保
    險之業績給付報酬；另一為按實際招攬保險之業績給付報酬
    、年終業績獎金或因業績達一定標準時另予獎勵或補助金，
    並無支給固定薪資。惟因保險業務員與其所屬保險公司之關
    係，與民法之僱傭關係較為相近，保險業務員仍受所屬公司
    之管理、訓練與監督，不具有獨立工作之性質，縱其所得並
    無固定薪資，但其各項補助金、獎勵金、津貼等實已包含於
    業績報酬中。準此，保險業務員取自所屬公司之所得，核與
    所得稅法第11條第1 項所定「律師、會計師、建築師、技師
    、醫師、藥師、助產士、著作人、經紀人、代書人、工匠、
    表演人及其他以技藝自力營生者」之執行業務者之情形有別
    等語，足認被告乙○○、和泰公司間確實存有僱傭關係之性
    質無疑，至於其等間之契約關係是否混合有承攬等其他法律
    關係，要屬另一問題，尚無解免被告和泰公司就被告乙○○
    之行為應負僱用人責任之餘地。是被告和泰公司辯稱：其與
    被告乙○○間係承攬關係，被告乙○○並未向其領取薪資，
    與之並非僱傭關係云云，洵無可採。
  (四)被告和泰公司雖另辯稱：被告乙○○於本件所為，非屬其公
    司之職務行為等語，惟於上揭契約第3 條明定：「乙方（被
    告乙○○）為甲方（被告和泰公司）招攬人壽保險商品及財
    產保險商品並負責將要保文件及其經收之保險費交付甲方」
    等語，又依原告所提出由被告和泰公司業務行政中心所出具
    之信函乙紙所載：「一、曾登錄於本公司擔任保險業務員之
    郭國信先生（即被告乙○○），業已於93年10月1 日因違反
    保險業業務員管理規則而遭受本公司解除業務員之資格在案
    。二、近期曾發現部分保戶反應郭國信先生仍在原有朋友或
    客戶群中，繼續嘗試往常之作業，諸如：收取保險費或辦理
    其他保單貸款等等之行為。…四、如您的保單從承保到現在
    為止，都是由郭國信先生收費者，請注意下列手續以維權益
    ：1.打電話到本公司中壢服務處洽詢保單現況…」等語（見
    本院卷第10頁），可知被告乙○○於任職被告和泰公司期間
    ，所擔任者係保險業務員一職，包括招攬保險、收取保險費
    、辦理保單貸款等在內，均屬其行使職務之內涵，是本件被
    告乙○○於本件向原告等人收取保費之行為，自屬執行被告
    和泰公司之職務行為無誤，被告和泰公司上開所辯，亦無可
    採。
  (五)再者，被告和泰公司迄至本件言詞辯論終結時，均未能就其
    選任受僱人即被告乙○○及監督其職務之執行，已盡相當之
    注意或縱加以相當之注意而仍不免發生損害之節，主張並舉
    證以實其說，則為僱用人之被告和泰公司，自不能免責。是
    原告主張：被告和泰公司應與被告乙○○連帶負損害賠償責
    任等語，即為可採。
四、至於被告另抗辯：原告等人用以繳費之支票未為禁止背書轉
    讓之記載，並載明保險公司為受款人，故原告等人於繳付保
    險費時即有過失，致被告乙○○得以趁機侵占保費，本件應
    有過失相抵之適用等語，惟按，所謂過失相抵，自當以債權
    人亦有過失存在為前提，又所謂過失，係指注意義務之違反
    ，而本件被告辯稱原告等人有上開過失存在，然就原告等人
    為何負有上開注意義務，全未能舉證以實其說，僅泛稱此為
    商業上之慣例云云，然就此慣例之存在，及此慣例可拘束與
    保險公司往來之被保險人乙節，仍未能舉證證明之，是被告
    和泰公司所為過失相抵之抗辯，亦無可採。
五、復按，債權人得將債權讓與於第三人。債權之讓與，非經讓
    與人或受讓人通知債務人，對於債務人不生效力。民法第29
    4 條第1 項前段、第297 條第1 項前段分別定有明文。查丁
    ○○、泰毓公司已將渠等本件就被告之損害賠償請求權讓與
    原告，並通知於被告，已如前述。從而，原告基於共同侵權
    行為之法律關係及民法第229 條第2 項、第233 條第1 項前
    段之規定，請求被告連帶給付2,384,643 元，及自被告受催
    告請求賠償期間屆滿之翌日即95年3 月12日（詳前）至清償
    日止，按年息5%計算之利息，為有理由，應予准許。又被告
    乙○○對於訴訟標的逕為認諾，本院並為其敗訴之判決，爰
    依民事訴訟法第389 條第1 項第1 款規定，依職權宣告假執
    行，原告就該部分陳明願供擔保聲請宣告假執行，僅係促請
    法院上開職權宣告之發動，本院就此部分不另為准駁之諭知
    。另原告與被告和泰公司均陳明願供擔保，聲請宣告假執行
    或免為假執行，經核均無不合，爰分別酌定相當擔保金額准
    許之。
六、本件事證已臻明確，兩造其餘之主張、陳述及所提之證據資
    料，核與判決結果無何影響，爰不一一論述，附此敘明。
七、據上論結，本件原告之訴為有理由，依民事訴訟法第385 條
    第1 項前段、第85條第2 項、第389 條第1 項第1 款、第39
    0 條第1 項、第2 項，判決如主文。
中　　華　　民　　國　　96　　年　　1 　　月　　30　　日
                  民事第二庭    法　官　范明達
以上正本係照原本作成
如對本判決上訴，須於判決送達後20日內向本院提出上訴狀
中　　華　　民　　國　　96　　年　　1 　　月　　30　　日
                                書記官　江世亨
